【裁判字號】    90,上訴,1439
【裁判日期】    901204
【裁判案由】    偽造文書
【裁判全文】
臺灣高等法院臺中分院刑事判決                    九十年度上訴字第一四三九號
    上  訴  人  臺灣苗栗地方法院檢察署檢察官
    被      告  乙○○
右上訴人因被告偽造文書案件，不服臺灣苗栗地方法院八十九年度訴字第三○七號中
華民國九十年六月八日第一審判決（起訴案號：臺灣苗栗地方法院檢察署八十九年度
偵字第二五○○號），提起上訴，本院判決如左：
    主  文
上訴駁回。
    理  由
一、公訴意旨略以：被告乙○○意圖為自己不法之所有，於民國（下同）八十五年三
    、四月間，在彰化縣田中鎮與北斗鎮間某處拾得戊○○於同年三、四月間在上處
    所遺失之駕駛執照一張後予以侵占入己，嗣於八十九年九月十五日上午六時三十
    分許，駕駛車牌號碼Ｊ二─五０五九號自用小客車，行經中山高速公路南下一三
    五公里處，因違規超速，遭交通警察欄下盤查，詎乙○○為脫免被開告發單處罰
    ，竟冒用戊○○之名義，在內政部警政署國道公路警察局交字第０三五一二五０
    號舉發違反道路交通管理事件通知單之移送聯之收受通知聯者簽章欄及迴覆聯中
    ，偽造戊○○之名義簽名，以示業收受該告發通知單，再交還交通警員收執，足
    生損害於戊○○及警察機關與監理關對於交通事件管理及裁罰之正確性，認被告
    涉嫌刑法第二百十六條、第二百十條之行使偽造私文書罪及同法第三百三十七條
    侵占離他人所持有之物罪嫌。
二、按犯罪事實應依證據認定之，無證據不得推定其犯罪事實，刑事訴訟法第一百五
    十四條定有明文；又事實之認定，應憑證據，如未能發現相當證據，或證據不足
    以證明，自不能以推測或擬制之詞，以為裁判基礎。再依刑事訴訟法第三百零一
    條第一項規定，不能證明被告犯罪或行為不罰者，應諭知無罪之判決。
三、公訴人認被告乙○○涉嫌前開罪名，無非以被告於公路警察局第二警察隊坦承前
    述事實，復有上開通知單及被害人戊○○出具「人民申請案件申請書」及證人戊○○、洪啟榮、丁○○於第二警察隊之證詞。然查，被告乙○○經原審自台灣泰
    源技能訓練所提出訊問後否認前開事實，並陳稱可能身分證遺失遭他人冒用等語
    ，經通知內政部警政署國道公路警察局第二警察隊刑事組偵查員丙○○到庭證稱
    ：「被告乙○○涉嫌偽造文書案件於八十九年四月十四日在刑事組製作之筆錄，
    為其所製作，親見乙○○在筆錄上按指紋及簽名。」等情屬實，而將被告乙○○
    在上開刑事組及原審所製作之指紋送請內政部刑事警察局鑑驗發現：「送鑑苗栗
    地方法院檢察署八十九年偵字第二五○○號偵查內乙○○警訊筆錄上之指紋，經
    與庭印乙○○指紋卡之指紋比對結果，二者指紋不同，復將乙○○警訊筆錄上之
    指紋，輸入電腦析鑑結果，未發現相符者。」，有該局九十年一月十六日（９０
    ）刑紋字第4338號鑑驗函在卷可憑；且被告自八十八年十月十一日起至八十九年
    四月十九日在台灣台北看守所羈押中，有該所九十年十月二十三日北所總字第六
    二三七號函在卷可憑（見本院卷第五八頁），被告不可能於八十九年四月十四日
    在刑事組接受偵訊，而偵訊之偵查員丙○○亦到庭證稱：「（丁○○）說這個人
    （接受偵訊的人）就是乙○○」（見本院卷第四二頁），因此丁○○所指之乙○○即係接受偵訊而在筆錄簽名之人，而非被告，因此丁○○之供詞不得採為被告
    不利之認定，顯證在八十八年九月十五日上午六時三十分在高速公路南向一三五
    公里被查獲，經警帶回國道公路警察局第二偵查隊製作筆錄號稱「乙○○」之人
    並非公訴人所起訴之「乙○○」，依上說明，公訴人所提事證，尚不足以證明被
    告確有前揭犯行，本件事證已明確。被告聲請傳訊證人丁○○，本院認無傳訊之
    必要，併此敘明。此外又查無其他積極證據，足認被告確有公訴人所指之犯行，
    既不能證明被告犯罪，原審為被告無罪之判決，核無不合，檢察官上訴意旨略以
    ：「丁○○指述被告有本件之犯行，且八十八年九月十五日被告並未在押，及應
    命證人洪啟榮、丙○○指認」等語，惟查丁○○所指之乙○○並非被告，前已敘
    明，而查獲之警員洪啟榮對被告之口卡，已表示不知是否被查獲之人（見原審卷
    第七五頁），另丙○○亦稱記不得被告是否接受訊問之人（見本院卷第四二頁）
    ，該二人之證言亦不得採為被告不利之認定，原審判決核無違誤，上訴為無理由
    ，應予駁回。
四、丁○○所指之乙○○非本案之被告，究係何人冒名乙○○應訊偽造文書罪，應由
    檢察官另行偵辦。
五、據上論斷，應依刑事訴訟法第三百六十八條，判決如主文。
本案經檢察官甲○○到庭執行職務。
中       華       民       國   九  十    年    十二 月    四       日
                                臺灣高等法院臺中分院刑事第三庭
                                      審判長法  官  陳  朱  貴
                                            法  官  廖  柏  基
                                            法  官  劉  連  星
右正本證明與原本無異。
檢察官得上訴。
被告不得上訴。
如不服本判決應於收受送達後十日內向本院提出上訴書狀，其未敘述上訴之理由者並
得於提起上訴後十日內向本院補提理由書（均須按他造當事人之人數附繕本）。
                                            書記官  李  妍  嬅
中       華       民       國   九  十    年    十二     月    五       日
                                                                        Ｋ


司法院資訊處製作；財團法人民間司法改革基金會備份。
